【裁判字號】    98,交聲,4235
【裁判日期】    981117
【裁判案由】    聲明異議
【裁判全文】
臺灣臺中地方法院交通事件裁定        98年度交聲字第4235號
原處分機關    交通部公路總局臺中區監理所豐原監理站
異  議  人
即受處分人    甲○○
上列受處分人因違反道路交通管理處罰條例案件，對於交通部公
路總局臺中區監理所豐原監理站民國98年10月8日所為之處分（
豐監稽違字第裁63-GE0000000號裁決書），聲明異議，本院裁定
如下：
    主    文
異議駁回。
    理    由
一、原處分機關係以：本件異議人即受處分人甲○○（下稱受處
    分人）前因民國95年7月23日駕駛車牌號碼1161-NB號自用一
    般小客車酒後駕車違規案，不服臺中市監理站97年10月29日
    裁決書聲明異議，經貴院以97年度交聲字第3136號交通事件
    裁定書裁定「甲○○汽車駕駛人，駕駛自用小客車經測試檢
    定酒精濃度超過標準，吊扣普通小型車駕駛執照壹年」，臺
    中市監理站遂於97年11月26日註記執行吊扣受處分人普通小
    型車駕駛執照壹年（期間至98年11月25日為止）。詎受處分
    人於98年1月15日凌晨零時許，於上開駕駛執照吊扣期間內
    ，駕駛車牌號碼1161-NB號自用一般小客車，在臺中市○村
    路○○○街口處，因「駕駛執照吊扣期間駕駛小型車」違規
    ，為臺中市警察局第一分局員警當場舉發；本所依道路交通
    管理處罰條例第21條第1項第5款之規定，裁處受處分人罰緩
    新臺幣（下同）12000元整、吊銷駕駛執照，一年內禁考，
    於法並無不合等語。
二、受處分人聲明異議意旨略以：受處分人係持有職業聯結車執
    照，並無普通自小客車駕照可供吊扣，是依行政程序法第11
    1條第3款規定，內容不能對任何人實現者，行政處分無效；
    且受處分人需用職業聯結車駕照工作養家，請求撤銷上開行
    政處分等語。
三、按受處分人不服道路交通管理處罰條例第8條所定主管機關
    所為之處罰，得於接到裁決書之翌日起20日內，向管轄地方
    法院聲明異議；聲明異議，應以司法狀紙，敘述異議之理由
    ，提出於原處分機關為之；又交通法庭認聲明異議不合法律
    上之程式或其異議權已經喪失者，應以裁定駁回之，但其不
    合法律上之程式可補正者，應先訂期命為補正，逾期不補正
    者，即予駁回，道路交通管理處罰條例第87條第1項、道路
    交通案件處理辦法第13條前段、第18條分別定有明文。而上
    開20日之期間乃法定不變期間，如遲誤該期間，法院自應以
    聲明異議不合法律上程式，且屬無從補正，裁定駁回之。次
    按，違反道路交通管理事件統一裁罰基準及處理細則第5條
    規定：處理違反道路交通管理事件，有關文書送達之程序，
    依行政程序法之規定。而送達，於應受送達人之住居所、事
    務所或營業所為之，行政程序法第72條第1項前段定有明文
    。
四、經查：本件原處分機關以受處分人甲○○於98年1月15日凌
    晨零時許，駕駛車牌號碼1161-NB號自用一般小客車，在臺
    中市○村路○○○街口處，因「駕駛執照吊扣期間駕駛小型
    車」違規，為臺中市警察局第一分局員警當場舉發，有臺中
    市警察局舉發違反道路交通事件通知單1紙在卷可參。原處
    分機關據此，於98年10月8日依據道路交通處罰條例第21條
    第1項第5款，以豐監稽違字第裁63-GE0000000號裁決書，裁
    處受處分人罰緩12000元整、吊銷駕駛執照，一年內禁考，
    並將上開裁決書送達於受處分人臺中縣大里市○○○街89巷
    7號戶籍地，並由受處分人甲○○本人於98年10月12日蓋章
    簽收，有交通部公路總局臺中區監理所（豐原監理站）送達
    證書及個人戶籍資料查詢各1份在卷可憑。則本件裁決書於9
    8年10月12日已生合法送達之效力，依據前揭法條規定，聲
    明異議之法定期間為20日，因此，本件受處分人聲明異議之
    法定期間，應自收受送達之翌日即98年10月13日起算20日。
    再據法院訴訟當事人在途期間標準第4條第1項第2款規定，
    若受處分人非居住於處罰機關所在之鄉、鎮、市，但居住於
    受理聲明異議案件法院之管轄區域者，依本標準第2條第1款
    中之「地方法院在途期間」欄所載日數，扣除在途期間，而
    本件受處分人之居住地在臺中縣大里市，非居住於處罰機關
    所在之臺中縣豐原市內，然居住於受理聲明異議案件法院即
    本院之管轄區域內，則依上述規定計算，應扣除在途期間3
    日，是以本件受處分人聲明異議之法定期間末日應為98年11
    月4日。然處分人迄於98年11月6日始向交通部公路總局臺中
    區監理所豐原監理站遞狀聲明異議，有聲明異議狀及其上所
    蓋之裁罰股收件章在卷可憑，其異議顯逾前開20日法定期限
    ，且無從命其補正，從而本件異議為不合法律上之程式，揆
    諸首揭規定，應予駁回。而就受處分人主張原處分機關不法
    裁罰部分，因其聲明異議程序已不合法，本院自無從再行審
    酌。
五、據上論斷，應依道路交通管理處罰條例第87條第2項、道路
    交通案件處理辦法第18條，裁定如主文。
中    華    民    國    98    年    11    月    17    日
                      交通法庭  法  官  李慧瑜
上正本證明與原本無異。
如不服本裁定，應於送達後五日內，向本院提出抗告狀。
                                書記官  陳青瑜
中    華    民    國    98    年    11    月    17    日


司法院資訊處製作；財團法人民間司法改革基金會備份。
